【裁判字號】    89,台非,359
【裁判日期】    891012
【裁判案由】    違反麻醉藥品管理條例
【裁判全文】
最高法院刑事判決                                八十九年度台非字第三五九號
    上訴人  最高法院檢察署檢察總長
    被  告  甲○○
右上訴人因被告違反麻醉藥品管理條例案件，對於台灣高雄地方法院中華民國八十七
年三月二十六日第一審確定判決（八十七年度易緝字第九二號，起訴案號：台灣高雄
地方法院檢察署八十六年度偵字第九三七○號），認為違法，提起非常上訴，本院判
決如左：
    主  文
原判決撤銷。
甲○○連續非法吸用化學合成麻醉藥品，處有期徒刑肆月，如易科罰金，以佰元折
算壹日。安非他命壹包（驗前毛重零點零公克，驗後毛重零點貳肆公克）、吸食器
壹組均沒收。
    理  由
非常上訴理由稱：「一、按判決不適用法則或適用法則不當者，為違背法令，刑事訴
訟法第三百七十八條定有明文。又累犯之成立要件依刑法第四十七條規定，必須受有
期徒刑之執行完畢，或受無期徒刑或有期徒刑一部之執行而赦免後，五年以內再犯有
期徒刑以上之刑之罪者，始足當之。查被告於民國八十二年間，因違反肅清煙毒條例
案件，經台灣高雄地方法院判處有期徒刑三年三月確定，嗣經台灣高雄地方法院檢察
署依法執行，其指揮書定於八十二年十二月十日刑期起算，八十六年三月七日執行完
畢。惟被告於八十四年四月十九日假釋出獄，尚有一年十月之殘刑未予執行，詎被告
於八十五年十一月四日再犯煙毒罪，經台灣高等法院高雄分院於八十六年五月二十七
日，以八十六年度上訴字第六三四號判決，判處有期徒刑三年六月確定，因其犯罪尚
在假釋期間內，台灣屏東監獄遂依刑法第七十八條第二項後段之規定，於八十六年九
月三日，以屏監教字第三七五二號函，向法務部報請撤銷假釋，並經法務部於八十六
年九月十八日，以法八六矯決字第○三五四八三號函核准在案（上開函件均附於台灣
高雄地方法院檢察署八十七年度執更字第六五一號卷），依同法第七十八條第三項之
規定，假釋撤銷後，其出獄日數不算入刑期內。奈原判決竟無視上開刑法之規定，謂
：『至八十六年二月十九日止假釋未經撤銷，其未執行之刑以已執行論』，遽認被告
為累犯，而依累犯之規定加重其刑，揆諸上開說明，顯有適用法則不當之違法。二、
案經確定，且對被告不利，應依刑事訴訟法第四百四十一條、第四百四十三條提起非
常上訴，以資救濟。」等語。
本院按累犯之成立，依刑法第四十七條規定，以受有期徒刑之執行完畢，或受無期徒
刑或有期徒刑一部之執行而赦免後，五年以內再犯有期徒刑以上之罪為要件。又假釋
撤銷後，其出獄日數不算入刑期內，同法第七十八條第三項規定甚明。本件被告甲○
○於民國八十二年間因犯煙毒罪，經台灣高雄地方法院判處有期徒刑三年三月確定，
於八十二年十二月十日入監執行，刑期原應至八十六年三月七日屆滿。嗣於八十四年
四月十九日假釋出監，於假釋期間之八十五年十一月四日又犯煙毒罪，經台灣高等法
院高雄分院於八十六年五月二十七日，判處有期徒刑三年六月確定，法務部並於同年
九月十八日，以法八六矯決字第○三五四八三號函核准撤銷假釋，殘餘刑期一年十月
尚未執行，有台灣高等法院高雄分院八十六年度上訴字第六三四號刑事判決正本及被
告之刑案資料查註紀錄表、法務部八十六年九月十八日法八六矯決字第○三五四八三
號函、台灣屏東監獄八十六年十月三日屏監教字第四二三○號函、八十六年九月三日
屏監教字第三七五二號報請撤銷假釋報告表、台灣高雄地方法院檢察署八十七年度執
更字第六五一、六五一之一號執行指揮書附於台灣高雄地方法院檢察署八十七年度執
更字第六五一號執行卷可稽。準此，則被告於八十六年四月初及同月十四日再犯本件
違反麻醉藥品管理條例罪時，因其於八十二年間所犯煙毒罪所處有期徒刑三年三月，
尚未執行完畢，所為自不符累犯之構成要件。乃原審不察，遽依累犯之規定加重其刑
，而判決被告連續非法吸用化學合成麻醉藥品，累犯，處有期徒刑五月，如易科罰金
，以三百元折算一日，安非他命一包（驗前毛重○‧三○公克，驗後毛重○‧二四公
克）、吸食器一組均沒收，自有判決適用法則不當之違背法令。案經確定，且對被告
不利，非常上訴意旨執以指摘，洵有理由，應由本院將原判決撤銷，另行判決如主文
第二項所示，以資糾正。至於原法院判決確定後，毒品危害防制條例雖於八十七年五
月二十日經制定公布，而麻醉藥品管理條例於八十八年六月二日經修正公布為管制藥
品管理條例，但非常上訴程序，僅代原法院為合法之裁判，自仍應依原法院為裁判時
應適用之法律而為裁判，故本件應適用麻醉藥品管理條例相關規定處罰，併予明。
據上論結，應依刑事訴訟法第四百四十七條第一項第一款但書，麻醉藥品管理條例第
十三條之一第二項第四款，刑法第十一條前段、第五十六條、第四十一條、第三十八
條第一項第一款、第二款，罰金罰鍰提高標準條例第二條，判決如主文。
中      華      民      國    八十九    年      十      月      十二    日
                              最高法院刑事第八庭
                                  審判長法官  吳  雄  銘
                                        法官  池  啟  明
                                        法官  石  木  欽
                                        法官  郭  毓  洲
                                        法官  吳  三  龍
      右正本證明與原本無異
                                              書  記  官
中      華      民      國    八十九    年      十      月     十七     日


司法院資訊處製作；財團法人民間司法改革基金會備份。
